【裁判字號】    88,訴,282
【裁判日期】    890411
【裁判案由】    違反水利法
【裁判全文】
臺灣苗栗地方法院刑事判決               八十八年度訴字第二八二號
    公  訴  人  臺灣苗栗地方法院檢察署檢察官
    被      告  丙○○
    選任辯護人  林思銘
右列被告因違反水利法案件，經檢察官提起公訴 (八十八年度偵字第三八三一號)，
本院判決如左：
    主      文
丙○○共同違反主管機關為保護水道禁止在行水區內傾倒廢土之規定，致生公共危險
，處有期徒刑陸月，緩刑參年。
    事      實
一、丙○○為有祥砂石行經理，明知在河川行水區內不得傾倒堆置廢土，竟於民國（
    下同）八十八年五月四日之前數天（詳細日期不明）開始，未經主管機關許可，
    僱請不詳姓名知情之成年男子以砂石車載運廢土，再以鏟土機將廢土堆放至苗栗
    縣三灣鄉中港溪行水區內之水頭屋大橋上游約一百五十公尺右岸行水區內（詳如
    附圖），傾倒堆置體積長約二十五公尺、寬約十公尺、高約二公尺之廢土，致生
    豪雨洪水來襲時，將阻塞河道，改變水流方向造成河水氾濫之公共危險。迨八十
    八年五月四日下午十二時二十許，經人檢舉而由河川駐衛警至現場勘察而查獲上
    情。
二、案經台灣苗栗地方法院檢察署檢察官自動檢舉偵查起訴。
    理      由
一、訊據被告丙○○矢口否認有何違反水利法犯行，辯稱：伊並未在右揭時地傾倒廢
    土，河川局會勘紀錄是河川局人員向伊說為了要向上級交代，叫伊在上面簽名的
    云云。惟查：
    （一）右揭犯罪事實，迭據經濟部水利處第二河川局河川駐衛警甲○○先後在偵
          審中到庭結證明確，並有台灣省第二河川局八十八年五月四日十二時二十
          分，經被告本人承認簽名之會勘紀錄，載明被告亦知自己之傾倒廢土之不
          法行為「八十八年五月四日查獲有祥砂石公司（應為砂石行），未經申請
          許可，於苗栗縣三灣鄉中港溪水頭屋橋上游一五０公尺右岸，堆置長約二
          十五公尺，寬約十公尺，高約二公尺廢土．．．」（見八十八年度他字第
          二五○號偵查卷第十五頁）；另被告不法傾倒棄置廢土之行為嗣經前台灣
          省政府科處罰鍰銀元一萬五千元，折合新台幣四萬五千元，違反事實載明
          為「於苗栗縣中港溪河川區域堆置廢土」，有台灣省第二河川局八十八年
  五月十五日八八水二管字第二三八三號、八十八年六月二十一日八八水二
          管字第三○五七號函及台灣省政府處分書附偵查卷（同上偵查卷）可憑，
          而被告在本院庭訊中亦供陳「也被罰款了」（見本院八十九年三月二日訊
          問筆錄），益證被告對自己不法傾倒棄置廢土知情之事實，復有現場中港
          溪之河川圖籍、傾倒棄置廢土之現場照片二張附卷足稽。證人吳文雅證稱
          附卷照片砂石車輛為其所駕，但當日未傾倒棄置廢土云云，要與被告之傾
          倒棄置廢土之行為無涉，不足為被告未棄置上開廢土之有利證詞，另證人
          即有祥砂石場所在之苗栗縣三灣鄉內灣村村長乙○○固到庭證稱「不是被
          告倒的，不要冤枉他云云」為被告有利之證詞，惟問及何人所倒，卻又陳
          稱「我不知」（本院八十八年十月八日訊問筆錄），是其所稱「不是被告
          倒的云云」是否真實即有疑義，均不足為被告有利之認定，一併敘明。
    （二）查被告傾倒堆置砂石之地點，係在苗栗縣三灣鄉中港溪行水區內之水頭屋
          大橋上游約一百五十公尺右岸行水區內，有會勘紀錄及地籍圖等在卷（見
          八十八年度他字第二五○號偵查卷第十五頁）可憑，並經經濟部水利處第
          二河川局於八十八年九月六日以經八八水利二管字第四五一六號函述屬實
          ，亦有該函附本院卷宗足稽，足見被告傾倒堆置廢土之地點，確係在行水
          區內無疑。至被告傾倒堆放之廢土數量，會勘時業據查明為體積長約二十
          五公尺、寬約十公尺、高約二公尺之廢土，亦據前開會勘紀錄載明。
    （三）再者，被告等在上開中港溪之行水區內傾倒堆置廢土行為，遇雨時因阻塞
          水頭屋大橋河道，造成河水氾濫及河水溢出，危害二岸房屋及土地之安全
          之公共危險，除據証人甲○○本院訊問時結証明晰在卷（見本院八十八年
          十月十九日訊問筆錄）外，另據經濟部水利處第二河川局於八十八年九月
          六日以經八八水利二管字第四五一六號函述將影響河川安全明確在卷。是
          被告傾倒堆放上開廢土之行為足致公共危險亦明。
    （四）綜上所述，被告所辯未傾倒棄置廢土，是他人所棄置等云並不足採信，所
          辯核屬事後卸責之詞，本件事證明確，其犯行應堪予認定。
二、按在行水區內，非經許可不得擅採砂石及堆置砂石或傾倒廢土，水利法第七十八
    條第一項第三款定有明文。核被告丙○○在行水區內傾倒廢土之行為，係違反水
    利法第七十八條第一項第三款之規定，且其行為致生公共危險，應依同法第九十
    二條之一第一項後段之規定處斷。被告與不詳姓名男子二人間有犯意之聯絡，行
    為之分擔，均為共同正犯。爰審酌被告之素行、犯罪之手段、所生危害、及犯後
    態度尚稱良好等一切情狀，量處如主文所示之刑，以資懲警。又被告前雖曾於七
    十四年間因過失致死經判有期徒刑五月緩刑二年，但被告於緩刑期滿後未再犯罪
    受有期徒刑以上刑之宣告，有台灣苗栗地方法院檢察署刑案資料查註紀錄表及本
    院被告全國前案紀錄表各一份在卷可憑，其因一時失慮，罹犯刑章，經此科刑教
    訓，當知警惕戒慎，而無再犯之虞，本院認被告所受刑之宣告，以暫不執行為適
    當，併諭知緩刑三年以啟自新。
三、公訴意旨另略以：被告丙○○為有祥砂石行經理，明知在河川行水區內不得傾倒
    堆置廢土，竟於民國（下同）八十八年五月四日之前數天（詳細日期不明）開始
    ，未經主管機關許可，將廢土傾倒堆放至苗栗縣三灣鄉中港溪行水區內之水頭屋
    大橋上游約二百五十公尺右岸（下稱系爭地點），傾倒堆置長約三十公尺、寬約
    二十公尺、高約一點五公尺之廢土，致生洪水來襲時將阻塞河道之公共危險，因
    認被告亦涉有水利法第七十八條第一項第三款、第九十二條之一第一項後段之罪
    嫌云云。
    （一）訊據被告矢口否認有將廢土砂石棄置於行水區內，辯稱上開水頭屋大橋上
          游約二百五十公尺右岸，並非行水區云云。經查，系爭地點係位於河川區
          域外，除經證人甲○○供證明白外，復經主管機關經濟部水利處第二河川
          局於八十八年九月六日以經八八水利二管字第四五一六號函述屬實（見同
          上該函附本院卷宗）。是被告傾倒堆放廢土之系爭地點確非河川區域，其
          上開辯解即非無據，足以憑信。故，被告傾倒堆放上開廢土之行為並無公
          共危險亦明。而違反水利法第七十八條第一項第三款規定者，係指在行水
          區內擅採砂石、堆置砂石或傾倒廢土，致生公共危險者而言，始應依同法
          第九十二條之一第一項規定論處，是以上開刑責之成立與否當以傾倒之區
          域是否為行水區及是否致生公共危險為斷，若非行水區，亦不生生公共危
          險者，自不得以該罪相繩。
    （二）對此部分，本應為被告無罪之諭知，但公訴意旨認被告前後傾倒堆放廢土
          之行為，有裁判上一罪之不可分關係，爰不另為無罪之諭知，一併敘明。
據上論斷，應依刑事訴訟法第二百九十九條第一項前段、水利法第七十八條第一項第
三款、第九十二條之一第一項後段、刑法第十一條前段、第二十八條、第七十四條第
一款，判決如主文。
本案經檢察官陳忠榮到場執行職務
中     華      民      國    八十九    年    四     月     十一       日
                                        臺灣苗栗地方法院刑事庭
                                            法  官  陳  鴻  斌
右正本證明與原本無異。
如不服本判決，應於送達後十日內向本院提出上訴狀 (須附繕本) ，上訴於台灣高等
法院台中分院。
                                            書記官  陳  文  聰
中     華      民      國    八十九    年    四     月     十一       日
附錄論罪科刑法條
水利法第七十八條第一項：
主管機關為保護水道，應禁止左列事項：
三、在行水區內擅採砂石、堆置砂石或傾倒廢土。
水利法第九十二條之一第一項：
違反第七十八條第一項各款情形之一者，除通知限期回復原狀、清除或廢止違禁設施
外，處六千元以上三萬元以下罰鍰；因而損害他人權益者，處三年以下有期徒刑、拘
役或科或併科四千元以上二萬元以下罰金；致生公共危險者，處五年以下有期徒，得
併科六千元以上三萬元以下罰金。


司法院資訊處製作；財團法人民間司法改革基金會備份。
